【裁判字號】    97,交聲,2845
【裁判日期】    971222
【裁判案由】    交管條例聲異
【裁判全文】
臺灣板橋地方法院交通事件裁定        97年度交聲字第2845號
原處分機關  交通部公路總局臺北區監理所蘆洲監理站
異  議  人
即受處分人  甲○○
上列異議人因違反道路交通管理處罰條例案件，對於交通部公路
總局臺北區監理所蘆洲監理站於民國97年10月21日以北監蘆字第
裁46-C00000000號所為之裁決處分（原舉發案號：臺北縣政府警
察局97年10月6 日北縣警交字第C00000000 號），聲明異議，本
院裁定如下：
    主  文
異議駁回。
    理  由
一、原處分意旨略以：異議人即受處分人甲○○駕駛所有之車牌
    號碼IWA-683 號重型機車，於民國（下同）97年10月6 日11
    時17分許，行經有燈光管制號誌之臺北縣五股鄉○○路2 號
    前，因「駕車行經有燈光號誌管制之交岔路口闖紅燈（堤六
    左轉四維路方向）」，適經原舉發機關臺北縣政府警察局蘆
    洲分局執勤員警發現，原舉發機關遂依道路交通管理處罰條
    例第53條第1 項之規定，以北縣警交字第C00000000 號舉發
    違反道路交通管理處事件通知單（下稱舉發通知單）當場掣
    單舉發，嗣異議人不服，曾於97年10月8 日向原處分機關提
    出陳述，經原處分機關函轉原舉發機關查處無誤後，原處分
    機關爰依道路交通管理處罰條例第53條第1 項之規定，以北
    監蘆字第裁46-C00000000號違反道路交通管理事件裁決書（
    下稱裁決書），裁處異議人罰鍰新臺幣（下同）1 千8 百元
    ，並依同條例第63條第1 項第3 款之規定，記違規點數3點
    。
二、異議意旨略以：伊於97年10月6 日上午11點左右，在蘆洲更
    寮國小，因綠燈是箭頭指標為左轉及前方標誌，很多車都在
    騎，而伊是騎在中間邊邊的那台，後面還有很多車在騎，當
    時伊騎很慢，邊騎邊看前面車（包括警員），結果卻遭員警
    攔下說伊闖紅燈云云，爰依法請求撤銷原處分。
三、按道路交通管理處罰條例所稱之汽車，包括機器腳踏車，道
    路交通管理處罰條例第3 條第8 款定有明文。次按汽車駕駛
    人，行經有燈光號誌管制之交岔路口闖紅燈者，處新臺幣（
    下同）1 千8 百元以上5 千4 百元以下罰鍰；又汽車駕駛人
    駕駛汽車違反道路交通管理處罰條例第53條規定者，除應依
    該條所規定之罰鍰處罰外，並予記違規點數3 點，道路交通
    管理處罰條例第53條第1 項、第63條第1 項第3 款分別定有
    明文。
四、經查：
（一）本件原處分機關係以受處分人即異議人甲○○駕駛所有之
      車牌號碼IWA-683 號重型機車，於97年10月6 日11時17分
      許，行經有燈光管制號誌之臺北縣五股鄉○○路2 號前，
      因「駕車行經有燈光號誌管制之交岔路口闖紅燈（堤六左
      轉四維路方向）」，適經原舉發機關臺北縣政府警察局蘆
      洲分局執勤員警發現，原舉發機關遂依道路交通管理處罰
      條例第53條第1 項之規定，以北縣警交字第C00000000 號
      舉發通知單當場掣單舉發，嗣異議人不服，曾於97年10月
      8 日向原處分機關提出陳述，經原處分機關函轉原舉發機
      關查處無誤後，原處分機關爰依道路交通管理處罰條例第
      53條第1 項之規定，以北監蘆字第裁46-C00000000號裁決
      書，裁處異議人罰鍰1 千8 百元，並依同條例第63條第1
      項第3 款之規定，記違規點數3 點等情，此有，此有舉發
      通知單、裁決書、陳述書、臺北縣政府警察局蘆洲分局97
      年10月14日北縣警蘆交裁字第0970038260號函各1 紙附卷
      可按。
（二）異議人雖以上開情詞置辯，惟查，異議人確於前開時、地
      有前揭之違規事實，業據證人即本件執勤舉發之員警乙○
      ○於本院審理中具結證述屬實，其證稱：「（問：本件是
      否你舉發？舉發當時情形為何？）是我舉發。當時在四維
      路2 號前舉發交通違規，異議人從6 號越堤道直接紅燈左
      轉四維路，我當時距離她約50公尺左右，當時是早上，天
      氣晴朗，當時也確實只有異議人一台車下來，我非常確定
      她有紅燈左轉情形。當時對向車道是綠燈右轉，但她這一
      向不能紅燈左轉，所以車子很多的部分是對向車道，她這
      一向車道只有她一台紅燈左轉過來。」等語明確（見本院
      97年12月17日訊問筆錄第1 至2 頁）。徵諸證人之證言，
      以證人乙○○係臺北縣政府警察局蘆洲分局更寮派出所之
      警員，平日職司犯罪偵查及道路交通管理、維護交通秩序
      之指揮稽查等工作，其與異議人間，素昧平生又無怨隙，
      殊無甘冒偽證罪責，故為不實舉發之理由存在。再者，證
      人就舉發經過、異議人之行車方向及對向車道的行車方向
      ，均能清楚且連續詳細陳述，且前後並無矛盾之處，且與
      異議人相距不過僅50公尺之距離，另舉發當日為早上天色
      明亮，此亦為異議人所自承，在視距良好的情況下，燈號
      也很明亮，是證人就舉發之經過應無誤判之虞，是本件係
      依法取締，並無任何違誤之處。
（三）另考量交通違規行為又多屬迅速、稍縱即逝及不可回復等
      特性，舉發機關或原處分機關若能提出更多之法定證據方
      法，例如人證、書證、物證等證據資料以供司法審查之交
      通法庭加以判斷該交通違規行為之存否，自屬允當，惟若
      因前揭交通違規行為特性而無法提供更多相關之書證、物
      證時，則舉發員警於司法審查之訴訟程序上立於證人之地
      位而證述其當時親身目擊及見聞之交通違規行為經過，亦
      屬於法定證據方法之一之人證證述，於法亦不有違，並不
      以提出採證照片為唯一之證據方法，至於舉發員警立於證
      人之地位所為之證述是否可採，此乃交通法庭依經驗及論
      理法則判斷其證明力為何而得否採擇之心證層次，斷不可
      以舉發員警作為證人之所述，因不可能反於其先前所為舉
      發而認均不可採，而全盤否定其立於證人地位所為之陳述
      。故於本件違規事件中，舉發員警乙○○於本院訊問中既
      已居於證人之地位具結陳述其所親身目擊及見聞本件異議
      人駕駛上開重型機車在臺北縣五股鄉○號○○道往四維路
      蘆洲方向之際，有闖紅燈之違規行為，其證言應屬可信。
（四）再者，異議人以員警未能提出任何關於伊有違規之物證云
      云，並庭呈路口之照片6 幀附卷。惟查，異議人亦於本院
      訊問時自陳該路口之監視錄影帶，並無拍攝到當時的情形
      ，是異議人所檢附至本院當時路口之6 張照片，僅得證明
      係異議人當時所經過之違規路段，尚無法證明異議人當時
      通過該路口的真實號誌狀況。另查異議人既未能就執勤警
      員之舉發有誤提出任何相關證據以供調查，本院經查亦無
      任何證據足資證明員警有捏造事實違法取締之情事，則執
      勤警員本其維護交通秩序、安全職責所為之舉發，自應受
      到合法、正確之推定。因而，異議人空言否認前開違規事
      實，所辯不足採信，應依法裁罰。末查，執行勤務警員掣
      單舉發違反道路交通管理處罰條例所列之違規事實，本質
      上為行政處分，係公務員基於職務上權力，依法就特定之
      具體事件所為具有公法上效果之單方行政行為，基於公務
      員為公法上行為具有公信力之原則，該行政處分當可被推
      定為真正，其據以依法處分之事實認定亦為真正無誤。反
      之，若謂公務員一切行政行為均須預留證據以證其實，則
      國家行政勢必窒礙難行，據此，刑事訴訟法就犯罪證據有
      關之規定中與屬行政秩序罰之交通違規裁罰本質不合之部
      分，自不在準用之列。本此公信原則，立法者以道路交通
      管理處罰條例第92條第3 項之授權，賦予行政機關訂定違
      反道路交通管理事件統一裁罰基準及處理細則，使執勤員
      警得當機處分，以達其維護交通秩序、安全之行政目的。
      查本件證人乙○○與異議人素不相識，亦無怨隙，應無甘
      冒自身觸犯偽證罪之風險而設詞誣攀異議人之理，且交通
      警員製單舉發違反道路交通處罰條例所列之違規事實，本
      質上係公務員依法執行職務之行為，如有枉法構陷或為不
      實記載之行為，亦需負擔嚴厲之刑事責任，國家並以此擔
      保公務員能忠實執行職務，如無其他證據顯示舉發警員有
      誤認或故意構陷之情事時，尚難以舉發警員無法提出其他
      證據佐證，即認其所述不可採信，故證人乙○○上開證述
      ，應屬可採。是異議人之違規行為，堪予認定，應依法裁
      決。
五、綜上，異議人確有上揭闖紅燈之違規事實，既可認定。原處
    分機關依據道路交通管理處罰條例第53條第1 項及同條例第
    63條第1 項第3 款之規定及違反道路交通管理事件統一裁罰
    基準表規定，裁處罰鍰新臺幣1 千8 百元及記違規點數3 點
    ，即無任何違誤，自應予維持。本件異議為無理由，應予駁
    回。
六、據上論斷，應依道路交通管理處罰條例第87條第2 項，道路
    交通案件處理辦法第19條，裁定如主文。
中    華    民    國    97    年    12    月    22    日
                      交通法庭  法  官  吳幸娥
以上正本證明與原本無異
如不服本裁定應於送達後5日內向本院提出抗告狀
                                書記官  陳靜怡
中    華    民    國    97    年    12    月    22    日


司法院資訊處製作；財團法人民間司法改革基金會備份。
